臺灣屏東地方法院刑事判決　　　　　　100年度交易字第103號
公　訴　人　臺灣屏東地方法院檢察署檢察官
被　　　告　陳文興
上列被告因公共危險案件，經檢察官聲請以簡易判決處刑（100
年度偵字第374 號），本院受理後（100 年度交簡字第347 號）
，認為不宜逕以簡易判決處刑，改依通常程序審理，判決如下：
    主  文
陳文興無罪。
    理  由
一、公訴意旨略以：被告陳文興於民國99年12月2 日上午11時許
    ，在屏東縣里港鄉○○村○○路某處，飲用1 杯保力達藥酒
    後，明知呼氣所含酒精成分已達不能安全駕駛動力交通工具
    之程度，竟仍執意駕駛車號VY-4039 號之自小貨車上路。嗣
    於同日下午1 時50分許，行經屏東縣里港鄉里○路與玉田路
    口處欲右轉時，不慎與劉仁濃所騎乘車號YAI-988 號重型機
    車發生擦撞。經警據報前往處理該交通事故時查獲，並測得
    其呼氣所含酒精濃度達每公升0.13毫克，因認被告涉犯刑法
    第185 條之3 之酒醉駕車罪嫌等語。
二、公訴意旨認被告陳文興涉犯上開酒醉駕車公共危險罪嫌，無
    非以被告之供述、證人劉仁濃於警詢中之證述、被告之酒精
    測定紀錄表、刑法第185 條之3 案件測試觀察紀錄表、交通
    事故調查報告表(一)(二)、道路交通事故現場圖、現場照片等，
    為其論據。
三、按被告以外之人於審判外之陳述，經當事人於審判程序同意
    作為證據，法院審酌該言詞陳述或書面陳述作成時之情況，
    認為適當者，亦得為證據，刑事訴訟法第159 條之5 第1 項
    定有明文。又傳聞法則之重要理論依據，在於傳聞證據未經
    當事人之反對詰問予以核實，乃予排斥，惟若當事人已放棄
    對原供述人之反對詰問權，於法院審判時表明同意該等傳聞
    證據可作為證據，基於證據資料愈豐富，愈有助於真實發現
    之理念，並貫徹刑事訴訟法修法加重當事人進行主義之精神
    ，確認當事人對於證據能力有處分權之制度，傳聞證據經當
    事人同意作為證據，法院認為適當者，亦得為證據。查本件
    被告陳文興對證人劉仁濃於警詢中所為陳述，暨卷附其他具
    傳聞證據性質之證據，均表示同意其證據能力（見本院卷第
    22 頁 反面），且本院審酌該等證據作成時之情況及取得過
    程等節，認為以之為證據使用，應屬適當，是依刑事訴訟法
    第159 條之5 之規定，均有證據能力。
四、按犯罪事實應依證據認定之，無證據不得認定犯罪事實；又
    不能證明被告犯罪者，應諭知無罪之判決，刑事訴訟法第15
    4 條第2 項及第301 條第1 項分別定有明文。復按刑事訴訟
    法上所謂認定犯罪事實之證據，係指足以認定被告確有犯罪
    行為之積極證據而言，如未能發現相當證據或證據不足以證
    明，自不能以推測或擬制之方法，以為裁判基礎（最高法院
    29年上字第3105號、40年台上字第86號判例意旨參照）。再
    刑事訴訟上證明之資料，無論其為直接或間接證據，均須達
    於通常一般之人均不致有所懷疑，而得確信其為真實之程度
    ，始得據為有罪之認定，若關於被告是否犯罪之證明未能達
    此程度，而有合理懷疑之存在，致使無從形成有罪之確信，
    根據「罪證有疑，利於被告」之證據法則，即不得遽為不利
    被告之認定（最高法院76年度台上字第4986號判例意旨參照
    ）。又按事實審法院對於證據之取捨，依法雖有自由判斷之
    權，然積極證據不足證明犯罪事實時，被告之抗辯或反證縱
    屬虛偽，仍不能以此資為積極證據應予採信之理由（最高法
    院30年上字第482 號判例意旨參照）。末按刑法第185 條之
    3 所規定之不能安全駕駛罪，係以「服用毒品、麻醉藥品、
    酒類或其他相類之物，不能安全駕駛動力交通工具而駕駛者
    」為構成要件。依其立法理由之說明，乃「為維護交通安全
    ，增設服用酒類或其他相類之物過量致意識模糊駕駛交通工
    具之處罰規定，以防止交通事故之發生」。故該罪以「不能
    安全駕駛」為構成要件之一，惟行為人是否因服用毒品、麻
    醉藥品、酒類或其他相類之物，而有「不能安全駕駛」情形
    ，應依證據證明之。警察機關於取締酒後駕駛時，通常固以
    呼氣後酒精濃度數值之高低，作為判斷能否安全駕駛之參考
    ，但該酒測數值之高低，僅是證明能否安全駕駛之證據方法
    之一，並非絕對且唯一之證據，更與該罪為抽象危險犯或具
    體危險犯，分屬不同之兩事。易言之，倘酒測數值低於參考
    值（每公升0.55毫克），但依其他證據足以證明不能安全駕
    駛者，仍應成立本罪，反之則否。審理事實之法院，自應綜
    合全部卷證資料，以為判斷之依據，不能單憑酒測數值，作
    為唯一之認定標準（最高法院98年度台非字第15號判決意旨
    參照）。
五、訊據被告固坦承有於前揭時、地飲酒、駕車及肇事，惟堅詞
    否認有何酒醉駕車公共危險犯行，辯稱伊當時並無不能安全
    駕駛之情形等語，經查：
  (一)、被告有於99年12月2 日上午11時許，在屏東縣里港鄉○○
      村○○路某處，飲用1 杯保力達藥酒後，駕駛車號VY-403
      9 號自小貨車上路，而於同日下午1 時50分許，行經屏東
      縣里港鄉里○路與玉田路口處時肇事發生車禍之事實，業
      據被告於警詢及本院審理中均坦承不諱（見警卷第2 至3
      頁及本院卷第26頁反面），且與證人劉仁濃於警詢中之證
      述（見警卷第6 至7 頁）情節相符，並有道路交通事故現
      場圖、交通事故調查報告表(一)(二)（見警卷第8 至10頁）、
      被告之酒精測定紀錄表（見警卷第12頁）、刑法第185 條
      之3 案件測試觀察紀錄表（見警卷第16頁）、現場照片24
      張（見警卷第17至28頁）等存卷足參，堪信為真。
  (二)、汽車駕駛人有飲用酒類或其他類似物後其吐氣所含酒精濃
      度超過每公升0.25毫克或血液中酒精濃度超過0.05％以上
      不得駕車，此為道路交通安全規則第114 條第2 款所明定
      。是車輛駕駛人縱有飲用酒類而經測得體內含每公升0.25
      毫克以下之酒精濃度，在交通法規上既然容許其得駕駛動
      力車輛，足見呼氣酒測在每公升0.25毫克以下者，應可推
      定並無不能安全駕駛之情形。依現在醫學研究文獻記載，
      酒精對於人體的影響程度乃依血中酒精濃度加以判斷，人
      體內血液中酒精濃度，經測試數值達30mg/dl （即呼氣酒
      精濃度為每公升0.25毫克）之程度時，可能出現輕度協調
      功能降低之影響，因此若呼氣酒精測試值低於每公升0.25
      毫克者，或可能產生動作變慢，思考力變差等情狀，而呼
      氣酒精濃度達0.5 毫克，中毒症狀為輕到中度，反應較慢
      、感覺減低、影響駕駛等情，有行政院國軍退除役官兵輔
      導委員會臺北榮民總醫院88 年8月5 日北總內字第26868
      號函附件可稽，是本案被告為警查獲時之呼氣酒測既僅有
      每公升0.13毫克，顯然低於每公升0.25毫克甚多，則其是
      否確有產生協調功能降低而無法安全駕駛動力車輛之情形
      ，本非無疑。
  (三)、檢察官雖以被告於警詢及本院審理中供稱：伊係於99年12
      月2 日上午11時許在屏東縣里港鄉○○村○○路某處飲用
      保力達酒1 杯，然後就開車去工作等語（見警卷第3 頁及
      本院卷第26頁）為由，認應以被告開始駕車時（即99年12
      月2 日上午11時許）之呼氣酒精濃度認定被告之酒醉駕車
      行為。然查，道路交通安全規則第114 條第2 款雖規定，
      汽車駕駛人飲用酒類或其他類似物後其呼氣所含酒精濃度
      超過每公升0.25毫克者，不得駕車，惟此僅係判斷汽車駕
      駛人是否有道路交通管理處罰條例第35條第1 項第1 款所
      規定「酒精濃度超過規定標準」之行政違規情事之準據，
      與行為人是否符合刑法第185 條之3 所規定「不能安全駕
      駛交通工具」之犯罪構成要件，非屬同一層次之問題。再
      按刑法第185 條之3 之罪係屬抽象危險犯，其立法目的在
      嚇阻酒後駕車而危害公眾安全及防止交通事故之發生，條
      文中所稱「不能安全駕駛動力交通工具」係屬不確定之法
      律概念，除衡之行為人駕車時飲用酒類之程度及血液中酒
      精含量之多寡外，並應參以行為人當時之精神狀態、駕馭
      車輛之情形及對於交通號誌或指揮之遵守能力等情形，以
      資相佐，斷非徒以飲酒數量作為取決是否成罪之唯一標準
      ，否則，個人酒量殊異，偶因特殊情狀致未達平日精神狀
      態者亦所在多有，欲以劃一標準遽為能否安全駕車或酒醉
      之論斷，誠屬難能。且參考德國、美國之認定標準，駕駛
      人於呼氣中酒精濃度達每公升0.55亳克或血液中酒精濃度
      達百分之0.11以上者，肇事率為一般正常人之10倍，應認
      為已達不能安全駕駛之標準，至於在此標準以下之行為，
      如輔以其他客觀事實得作為不能安全駕駛之判斷時，亦屬
      之，法務部88年5 月18日法（88）檢字第001669號函亦採
      此旨。是以，駕駛人之酒精濃度低於上揭數值者，則應輔
      以其他客觀事實，以作為判定其是否符合「不能安全駕駛
      」要件之依據。至於有無其他客觀事實可供判定為「不能
      安全駕駛」，則應依積極證據以資認定。而本件經員警於
      99年12月2 日下午2 時33分許對被告實施酒精濃度測試，
      結果呼氣中酒精濃度為每公升0.13毫克，有前引之被告酒
      精測定紀錄表一紙在卷可按，而按體內酒精含量由開始飲
      酒時的0 ％，依飲酒量漸漸累積增加，在完成飲酒時體內
      酒精含量達到最高，隨後依代謝率逐漸代謝，至於體內酒
      精含量倒推計算代謝率，依交通部運輸研究所於77年8 月
      間針對國人進行實驗研究指出為每小時每公升0.0628毫克
      （引自陳高村著吐氣中酒精含量倒推計算過程一文）。本
      件被告於酒後開始駕車之時間為99年12月2 日上午11時許
      ，警員係於同日下午2 時33分許對被告進行呼氣酒精濃度
      測試，而測得被告呼氣酒精濃度為每公升0.13毫克，則被
      告自開始駕車至實施酒精濃度測試之時間，相距約213 分
      鐘，依前揭國人體內酒精含量之代謝率計算，被告於開始
      駕車時體內所含酒精濃度，應為每公升0.35毫克（計算式
      為：0.13mg+ 【0.0628mgx3.55hr 】= 0.35mg），其呼氣
      酒精濃度雖已超過道路交通安全規則第114 條第2 款之規
      定標準，然並未達前揭每公升0.55毫克以上不能安全駕駛
      動力交通工具之標準，故被告是否確有「不能安全駕駛」
      之情形，仍有可疑。
  (四)、卷附被告之刑法第185 條之3 案件測試觀察紀錄表上雖有
      「查獲、測試或訊問過程，嫌疑人有呆滯木僵情事」之記
      載，惟據證人即承辦員警陳水和於本院審理中證稱：紀錄
      表上所記載的呆滯木僵是肇事後至製作筆錄過程中被告的
      狀態，但因為伊並不認識被告，所以不能確定是否因被告
      個性木訥所以才呈現呆滯木僵的狀態，而被告當時的狀態
      與今天在庭的狀況差不多，差別只在於當時有酒味等語（
      見本院卷第24頁反面），故被告當時雖呈現呆滯木僵之狀
      態，然究係因酒醉或因面對司法程序而緊張或其他原因所
      致，無從得知，故尚不得因被告個人之情緒表現，一概以
      被告已酒醉而論。又前開紀錄表中尚有「駕駛過程因（車
      禍）原因，顯然無法正常駕駛」之記載，但亦未具體記載
      為何認為被告顯無法正常駕駛，誠有導果為因之嫌，此外
      並未記載有何具體之駕駛行為異常或查獲、測試或訊問過
      程，有何酒醉跡象等情事，而認顯然無法正常駕駛，故以
      此測試觀察紀錄表實難據以認定被告確有無法安全駕駛之
      情形，且證人劉仁濃於本院審理時亦證稱：被告身上雖然
      有酒味，但被告講話行動都沒有怪怪的等語（見本院卷第
      23 頁 ），是被告既於車禍發生後處理之過程中，實難僅
      憑被告身上雖有帶有酒味之情狀而遽然認定被告已達到「
      不能安全駕駛」之程度。
  (五)、本件車禍發生過程，據證人劉仁濃於本院審理中證稱：被
      告突然右轉沒有打方向燈，伊來不及按喇叭，雖已立即煞
      車但直行撞上等語（見警卷第7 頁及本院卷第23頁），而
      與被告與本院審理中供述：伊要轉彎時證人劉仁濃撞過來
      等語（見本院卷第25頁）之證述情節相符，是本件肇事原
      因乃在於被告未禮讓證人劉仁濃即行右轉而發生，然通常
      之人縱未飲用酒類，亦有發生車禍事故之可能，而飲用酒
      類後縱使駕駛動力交通工具，亦未必即會發生車禍事故，
      是難僅以被告有發生交通事故之情事此節，即遽認被告當
      時之精神狀況及對於四周景物之注意力，暨對於緊急情狀
      之處理、對於外界事務之知覺、理會及判斷作用，有因受
      飲酒之影響，而達於不能安全駕駛動力交通工具之程度。
      ，是尚難認車禍之發生與被告飲酒後是否不能安全駕駛有
      何關連。
  (六)、綜上所述，檢察官所提出之各項直接、間接證據及所闡明
      之證明方法，均尚未達到使通常一般人均不致有所懷疑，
      而得確信其為真實之程度，無從說服本院形成被告有罪之
      心證，是依罪證有疑、利於被告之證據法則，即不得遽為
      不利於被告之認定。此外，本院復查無其他積極證據足資
      證明被告有何公訴意旨所指之公共危險犯行，揆諸前開規
      定及判例意旨所示，既不能證明被告犯罪，自應為被告無
      罪之諭知。
據上論斷，應依刑事訴訟法第452 條、第301 條第1 項，判決如
主文。
本案經檢察官林吉泉到庭執行職務。
中    華    民    國   100    年    7     月    22    日
                  交通法庭      審判長法  官  徐美麗
                                      法  官  許瑜容
                                      法  官  薛侑倫
以上正本證明與原本無異。
如不服本判決應於收受判決後10日內向本院提出上訴書狀，並應
敘述具體理由；其未敘述上訴理由者，應於上訴期間屆滿後20日
內向本院補提理由書（均須按他造當事人之人數附繕本）「切勿
逕送上級法院」。
中    華    民    國   100    年    7     月    22    日
                                      書記官  邱郁芸